臺灣臺中地方法院刑事判決　　　　　　 94年度易緝字第417號
公　訴　人　臺灣臺中地方法院檢察署檢察官
被　　　告　乙○○
　　　　　　　　　　國民
上列被告因詐欺案件，經檢察官提起公訴（九十三年度偵字第六
一二四號），本院合議庭改以簡式審判程序審理，判決如下：
    主  文
乙○○共同意圖為自己不法之所有，以詐術使人將本人之物交付
，處有期徒刑參月，如易科罰金，以參佰元折算壹日。
    犯罪事實
一、乙○○明知其為臺中市長春公園內之遊民，無固定工作，經
    濟困窘，並無資力分期繳納購車貸款，亦無購車意願，竟透
    過賴佐億（經本院判處有期徒刑四月，現上訴臺灣高等法院
    臺中分院中）之介紹，認識欲尋找購車人頭之王春華（業經
    本院發布通緝，俟到案後另行審結），因貪圖王春華允諾給
    予紅包做為報酬，而與王春華、盧睿豐（原名盧昶廷、盧泳
    勳，經本院判處有期徒刑三月，現上訴臺灣高等法院臺中分
    院中）共同基於意圖為自己不法所有之犯意聯絡，謀議先由
    王春華負責向「阿榮汽車商行」、「三元汽車商行」之負責
    人蔡榮木洽購車牌號碼Ｗ４─２６１６號自小客車後，將該
    車過戶至乙○○名下，再由乙○○及賴佐億分別出面擔任借
    款人、連帶保證人，而委由從事代辦汽車貸款業務之盧睿豐
    透過和潤企業股份有限公司（以下簡稱和潤公司）向遠東國
    際商業銀行（以下簡稱遠東銀行）以該自小客車申辦動產擔
    保抵押貸款（起訴書誤載為「以附條件買賣方式申辦汽車貸
    款」），而盧睿豐則利用其代辦有關汽車貸款業務，熟悉相
    關貸款徵信程序之便，依王春華所提供關於乙○○及賴佐億
    相關不實之服務單位名稱、地址、電話，代為填具汽車貸款
    申請書，交付和潤公司，和潤公司於徵信，並委由盧睿豐於
    民國九十一年一月三十一日代為與乙○○及賴佐億對保後，
    即出具核貸建議書予遠東銀行，致遠東銀行之承辦人員因而
    陷於錯誤，同意乙○○動產擔保抵押貸款之申請，貸款金額
    新臺幣（下同）二十八萬元，約定乙○○應自九十一年三月
    六日起至九十四年二月六日止，分三十六期清償，每月清償
    本息一萬零三百八十八元。嗣遠東銀行於同年二月六日如數
    將貸款金額撥付至王春華等人指定之蔡榮木設於合作金庫銀
    行昌平分行之帳戶內。賴佐億、盧睿豐、王春華及乙○○於
    詐得遠東銀行撥付之貸款後，即由王春華將上開車牌號碼Ｗ
    ４─２６１６自小客車遷移不知去向，嗣僅繳交一期分期款
    後，餘款分文未付。和潤公司於九十一年五月二十八日受讓
    遠東銀行上開抵押債權，屢經催告乙○○及賴佐億依約清償
    ，並追索該部車輛無著，受有損害後，始查悉上情。
二、案經和潤公司訴由臺灣臺中地方法院檢察署檢察官偵查起訴
    。
    理  由
一、訊據被告乙○○對於上揭犯罪事實，坦認不諱，核與共犯賴
    佐億於本院準備程序及審理時供稱：伊無能力及意願買車，
    是共犯王春華說只要伊與被告在其提供之文件上簽名，就可
    拿到一、二萬元，當時乙○○與伊均住在長春公園，以打臨
    時工維生，沒有固定收入，與被告均無能力買車，亦無法繳
    納分期款，是伊介紹共犯王春華跟被告認識，被告與伊均是
    因為缺錢，才依共犯王春華所說之方式去做，以獲取報酬，
    當時就有要去騙取汽車貸款之意思等語相符（見本院卷第二
    ○○、二○一、二四二、二四三頁），並據告訴代理人李國
    慶於警詢、偵查中指訴甚詳（見九十一年度偵字第一九五五
    一號偵查卷宗第一五頁、偵緝卷第五○頁），且經證人即「
    阿榮汽車商行」、「三元汽車商行」之負責人蔡榮木於偵查
    中證述：車牌號碼Ｗ４─２６１６號自小客車，是共犯王春
    華介紹他人來買的，買主何人伊不清楚，車款是辦理全額貸
    款，由銀行將貸款直接匯入伊合庫帳戶內，共犯盧睿豐是來
    與伊接洽銀行匯款之事，伊並未見過共犯賴佐億及被告，該
    車是伊親自交給共犯王春華等語（見偵緝卷第六八頁、九十
    三年偵字第六一二四號偵查卷宗第七一頁）、證人即遠東銀
    行臺北民權分行職員陳曾清於本院審理時證稱：遠東銀行是
    與和潤公司合作，貸款之對保、徵信均是委託和潤公司人員
    處理，並與和潤公司約定，如果客戶有不按期繳款情形，和
    潤公司即必須將債權買回，本件借款債權，亦經和潤公司買
    回等語（見本院卷第二二六至二三○頁），均甚明確，且有
    貸款借據暨動產抵押契約書、動產擔保交易動產抵押設定債
    權人變更登記申請書、存證信函、和潤公司訪視紀錄及照片
    、遠東銀行汽車貸款申請書、遠東銀行臺北民權分行九十三
    年十月二十八日（９３）遠銀權字第１０２號函、遠東銀行
    放款明細分類帳、和潤公司之申請書維護、撥款帳戶資料維
    護、進件明細表、撥款確認一覽表、業代資料維護、撥款帳
    戶資料、車牌號碼Ｗ４─２６１６號自小客車違規查詢表、
    交通部公路總局臺中區監理所豐原監理站中監豐字第０９３
    ００１７５９９號函所檢附汽車車主歷史資料、汽車異動歷
    史查詢、汽車車籍查詢、汽（機）車各項異動登記書、汽（
    機）車過戶申請登記書、汽車新領牌照登記書、交通部公路
    總局新竹區監理所苗栗監理站九十三年十月二十八日竹監苗
    字第０９３００１１１７６號函所附汽（機）車過戶登記書
    各一份附卷可稽（見九十一年度偵字第一九五五一號偵查卷
    宗第一○至一二、一九頁、偵緝卷第五四、五六頁、九十三
    年度偵字第六一二四號偵查卷宗第五六至六○、六二至六四
    、六六至六八、九四至九九頁），足見被告自白與事實相符
    ，而堪以採信。被告並無購車意願且無意願及能力繳付購車
    分期款項，竟仍擔任本件購車之人頭，佯與告訴人簽約表示
    欲購車及繳付購車分期款項，嗣後亦分文未繳，益證被告與
    共犯王春華、賴佐億及盧睿豐確有不法所有意圖及詐術之施
    用，允無疑義。告訴人和潤公司因被告詐術之施用，而出具
    核貸建議書予遠東銀行，致遠東銀行之承辦人員因而陷於錯
    誤，同意被告動產擔保抵押貸款之申請，因而致遠東銀行陷
    於錯誤，同意並撥付貸款，而生財產上損害，灼然至明。另
  　遍觀被告、共犯賴佐億與遠東銀行所訂立之貸款借據暨動產
    抵押契約書，就於債權未清償前，為動產抵押標的物之車牌
    號碼Ｗ４─２６１６號自小客車之存放地點乙節，並無明文
    約定，因此，雖被告為動產擔保交易之債務人，且於遠東銀
    行撥付貸款後，該車即由共犯王春華遷移不明，其行為仍與
    動產擔保交易法第三十八條所定「遷移」之要件有間，而不
    能以動產擔保交易法第三十八條相繩，併此敘明。綜上，被
    告與共犯賴佐億、王春華確有共同詐欺之行為，事證明確，
    堪以認定，應予依法論科。
二、核被告所為，係犯刑法第三百三十九條第一項之詐欺取財罪
    ，被告與共犯賴佐億、王春華及盧睿豐，有犯意聯絡及行為
    分擔，均為共同正犯。爰審酌被告不思循正當途徑，憑一己
    勞力賺取生活所需，竟藉詐騙他人獲取不法利益，對告訴人
    造成損害非輕，復未與告訴人和解，賠償其損害，惟念被告
    分文未得，其於本件犯罪參與之程度、犯罪後坦認犯行，顯
    有認錯悔過之意，態度尚佳，量處如主文所示之刑，並諭知
    易科罰金折算標準。
據上論斷，應依刑事訴訟法第二百七十三條之一第一項、第二百
九十九條第一項前段，刑法第二十八條、第三百三十九條第一項
、第四十一條第一項前段，罰金罰鍰提高標準條例第一條前段、
第二條，判決如主文。
本案經檢察官甲○○到庭執行職務。
中    華    民    國    94    年    10    月    20  　日
                    刑事第三庭  法  官  郭妙俐
上正本證明與原本無異。
如不服本判決，應於判決送達後十日內向本院提出上訴狀，上訴
於臺灣高等法院臺中分院（須附繕本）。
                                書記官  黃雅青
中    華    民    國    94    年    10    月    21  　日
附錄論罪科刑法條：
中華民國刑法第339條
 (普通詐欺罪)
意圖為自己或第三人不法之所有，以詐術使人將本人或第三人之
物交付者，處五年以下有期徒刑、拘役或科或併科一千元元以下
罰金。
以前項方法得財產上不法之利益或使第三人得之者，亦同。
前二項之未遂犯罰之。
